臺灣板橋地方法院民事判決　　　　　　　 94年度訴字第762號
原　　　告　丁○○
訴訟代理人　簡坤山律師
被　　　告　甲○○
　　　　　　乙○○○
上列當事人間請求給付承攬報酬事件，經本院於民國94年10月24
日言詞辯論終結，判決如下：
    主      文
被告乙○○○應給付原告新台幣捌拾玖萬壹仟壹佰陸拾陸元及自
民國九十四年七月六日起至清償日止，按年息百分之五計算之利
息。
原告其餘之訴駁回。
訴訟費用由被告乙○○○負擔百分之八十七，餘由原告負擔。
本判決第一項於原告以新台幣拾萬元供擔保後，得假執行；但
被告乙○○○得以新台幣捌拾玖萬壹仟壹佰陸拾陸元為原告預供
擔保而免為假執行。
其餘假執行之聲請駁回。
    事實及理由
壹、程序方面：
    按訴狀送達後，原告不得將原訴變更或追加他訴，但被告同
    意、擴張或減縮應受判決事項之聲明者不在此限；又被告於
    訴之變更或追加無異議而為本案之言詞辯論者，視為同意變
    更或追加。民事訴訟法第255 條第1 項第1 款、第3 款及同
    條第2 項分別定有明文。本件原告原係對被告甲○○起訴，
    嗣於94年6 月23日以民事準備(一)狀追加乙○○○為共同被告
    ，再於同年10月19日以民事辯論意旨狀將請求之金額由原先
    之1,127,783 元變更為1,026,312 元。原告變更請求金額部
    分係屬減縮應受判決事項之聲明，追加甲○○為被告部分，
    亦未據被告異議而為本案之言詞辯論，依法視為同意追加，
    是依前揭規定，原告所為訴之追加、變更，自不在禁止之列
    ，應予准許。
貳、實體方面：
一、原告主張：民國（下同）93年5 、6 月間，被告乙○○○所
    有位在台北縣板橋市○○街37巷24號3 、4 樓房屋須裝潢整
    修，同時欲在5 樓加蓋鐵皮屋，而原告從事裝潢工程，經朋
    友介紹，被告2 人遂委由原告承攬上開工程（包括鐵工、泥
    作、鋁窗、水電、油漆等工程及磁磚材料之採購），原告基
    於裝潢工程之數量不多，故即予以口頭允諾，並談妥方式，
    即原告自己施作之木工部分外，其餘由原告負責招僱相關工
    程，以實支加收一成之管理費，總計工程款金額如下：(1)木
    工部分由原告直接承攬施作，工程款為新台幣（下同）322,
    500 元。(2)其餘由原告招攬其他廠商施作部分為1,349,466
    元，並加收10%即134,946元，作為原告之管理費用，合計為
    1,484,412 元（詳如明細表所示），亦即兩造間為承攬關係
    ，原告與其他廠商即為次承攬關係。被告於系爭工程施作期
    間，先後已給付工程款78萬元，嗣於93年9 月工程完工，原
    告多次向被告請領工程尾款，均遭被告拒絕，工程餘款1,12
    7,783 元迄未給付，爰依承攬法律關係提起本件訴訟等語，
    並聲明：(一)被告應給付原告1,026,312 元及自起訴狀繕本送
    達翌日起至清償日止，按年息5%計算之利息。(二)原告願供擔
    保，請准宣告假執行。
二、被告則以下列陳詞置辯，並均聲明：原告之訴駁回。如受不
    利判決，願供擔保免為假執行。
    (甲)被告甲○○部分：
      被告甲○○與被告乙○○○雖係夫妻，惟被告甲○○從未
      與原告接觸談論所謂承攬契約之事，承攬契約自無從成立
      於被告甲○○與原告之間，且原告始終未能舉證其與被告
      甲○○是否就所謂「房屋裝潢整修工程承攬契約」之必要
      之點已有意思表示之合致，故原告以承攬契約為據，請求
      被告甲○○給付承攬報酬，顯屬當事人不適格，應予駁回
      。退步言之，倘鈞院認定無當事人不適格之情形，併援引
      如後被告乙○○○之答辯。
    (乙)被告乙○○○部分：
      (一)原告所指承攬契約並未成立：
        被告因友人林竑志介紹而認識原告，當時雖曾提及系爭
        房屋待裝潢，但因前手尚未交屋，且被告欲就近於板橋
        地區找尋裝潢業者，故未考慮遠在宜蘭之原告，亦未與
        原告談論裝潢之事。因友人林竑志為原告進言，稱不妨
        給原告估價機會，被告勉強同意，又因被告未居住系爭
        房屋，原告遂要求被告提供鑰匙，以便自行進入系爭房
        屋估價，被告不疑有他，始交出鑰匙。詎料，原告取得
        鑰匙後，始終未提出估價單以供被告比價、議價、還價
        ，迄93年3 月某日被告前往系爭房屋，發現3 、4 樓間
        樓梯天井、牆壁多處竟遭人破壞，且當時適逢大雨，雨
        水直接落入，室內牆壁滲漏水嚴重，有多處發霉之情形
        ，經質之原告，原告承認係其未經同意強行施作，更進
        而無賴要求被告允其繼續施作，給付報酬云云。本件原
        告未依一般室內裝潢工程承攬契約之流程為之，在兩造
        就裝潢工程施作之範圍、用料品質、規格、工法及價格
        等尚無任何共識前即以卑劣手段強行施作，被告從未與
        原告就其所謂「承攬契約」必要之點為意思表示之合致
        ，是原告依承攬契約請求給付報酬，自屬無理由。況退
        萬步言，縱認承攬契約成立，惟原告所謂工程仍有多處
        尚未施作，其工程款亦有浮、濫報情事，自不得以其工
        程明細表所列之金額作為請求之依據。
      (二)原告從未向被告提出任何估價單，被告就原告所提出之
        估價單皆否認其真正，並就原告提出之工程款明細表說
        明如後：
        (1)編號１「木工裝潢」部分：
          兩造既未成立承攬契約，被告自無給付報酬義務。至
          辛○○部分，自估價單內容實無從知悉其施作範圍及
          究竟有無施作，且縱令有施作，因辛○○係受原告指
          示而為，基於同一理由，被告無給付報酬義務。
        (2)編號２「鐵工」部分：
          原告強行施作並破壞3、4樓天井、牆壁，致屋內多處
          滲漏水，被告多次命原告回復原狀均不獲置理，友人
          林竑志介紹鐵工己○○予被告，被告為免損害擴大，
          決意自行修復並委請己○○施作鐵板，費用為380,60
          0元，被告已分次付清全部價金。原告主張由其轉包洪
          僑陽施作，實不足採，且被告與原告間亦無所謂「管
          理費」之約定，原告亦從未至系爭房屋現場為管理行
          為，是原告請求被告應再給付9,000元及工程總價10%
          之管理費，要屬無稽。
        (3)編號３「泥水工程款」部分暨編號６「磁磚材料款」
          部分：
          原告毀損系爭房屋並拒絕回復原狀，被告為自行修復
          ，遂委請戊○○施作3、4樓泥水工程，費用為34萬元
          ，磁磚部分則由戊○○先行叫貨並墊付材料款，再由
          被告憑單據核付，但被告支付25萬元後，發現戊○○
          施作之泥水工程有重大瑕疵，有拆除重行施作必要，
          估計需費20萬元，戊○○遂不再繼續施作，故此部分
          工程尾款及墊付之材料款均應由戊○○向被告請求，
          與原告無關。
        (4)編號４「鋁窗工程」部分：
          被告經由己○○而認識庚○○，因有施作鋁窗必要，
          遂自行以15萬元代價委託庚○○連工帶料施作，且15
          萬元業已付清。原告主張被告尚有尾款及癸○○之「
          玻璃」款項未付，顯屬無稽。至被告雖曾匯款31萬元
          至庚○○指定之帳戶，惟其中15萬元係給付庚○○之
          工程款，另16萬元則係應給付己○○鐵工工程之部分
          款項。被告匯款乃係基於洪、張二人之指示，與原告
          無關，亦不知該帳戶係原告配偶所有，自不得據此認
          定被告有向原告給付之意思。
        (5)編號５「水電工程」部分：
          被告從未見過丙○○，此部分係原告私自派人施作，
          除用料屬劣質品外，施工之工法粗糙，毫無美感可言
          ，按裝之插座及鋪設之管線皆非被告屬意之位置及走
          向，其施作之水電工程有無安全上之問題，甚有疑義
          ，被告恐生危險，從未使用該水電工程，甚至計劃雇
          工拆除，原告竟厚顏請款，心態可議。
        (6)編號７「油漆工程」部分：
          此部分係因子○○表示其係代原告履行回復原狀義務
          ，被告無須支付任何費用，被告始同意其施作，故原
          告主張被告應給付工程款，實屬無稽。
        (7)編號８「管理費」部分：
          兩造間並無承攬契約，更無管理費之約定，且證人皆
          證稱不知有管理費之約定，遑論原告從未至現場管理
          ，足證原告主張不實。
三、兩造不爭執之事實：
    (一)台北縣板橋市○○街37巷24號4 樓房屋為被告乙○○○所
      有。
    (二)原告曾僱工前往上址3 、4 樓房屋及頂樓施作工程。
    (三)被告乙○○○曾匯款31萬元至原告配偶陳秀嬌在第一銀行
      羅東分行帳號：000-00-000000 帳戶。
四、本件經依民事訴訟法第271 條之1 準用同法第270 條之1 第
    1項第3款規定，整理並協議簡化爭點後，兩造同意本件爭點
    為：(一)兩造間就系爭工程是否有承攬契約存在？(二)系爭工程
    是否已經完工？(三)原告請求被告給付工程款1,026,312 元有
    無理由？茲就各項爭點審究如次：
    (一)關於「兩造間就系爭工程是否有承攬契約存在」之爭點部
      分：
      1.原告主張其承攬被告乙○○○所有位在台北縣板橋市○○街37巷24號3 、4 樓房屋裝潢整修及5 樓鐵皮屋加蓋
        工程乙節，已據證人林竑志到場證述明確，自堪信真實
        。
      2.又上開工程中鐵工部分之工程款共計389,600 元，其中
        定金10萬元及另一筆10萬元款項，施作者洪松林（別名
        己○○）是依原告指示向被告乙○○○收取，由被告乙○○○分別於93年5 月28日及93年6 月16日以匯款方式
        給付，尾款20,600元亦係依原告指示向被告乙○○○收
        取，而由被告乙○○○直接給付現金等情，業據證人洪
        松林證述綦詳；證人庚○○亦證稱被告乙○○○曾查看
        伊工作情形、證人子○○證稱追加3 樓的油漆工程是被
        告乙○○○叫伊施作、證人壬○○證稱辦理磁磚請款時
        被告乙○○○曾打電話確認貨物之數量、單價及金額，
        並詢問原告是否已付款等語在卷，可見系爭工程之洽談
        、追加及付款者均為被告乙○○○，被告乙○○○既實
        際參與其中，足認與原告間就系爭工程成立承攬契約者
        應為被告乙○○○，至為明確。
      3.原告雖主張被告甲○○與被乙○○○同為承攬契約之當
        事人，惟此已為被告甲○○否認，且依原告所提證據亦
        不足以證明被告甲○○為契約當事人，是原告此部分之
        主張即不足採信。
      4.被告雖以兩造間未訂立書面契約，且就裝潢工程施作之
        範圍、用料品質、規格、工法及價格等契約必要之點無
        意思表示合致為由，否認兩造間就系爭工程業已成立承
        攬契約。然而，承攬契約為諾成契約，不以訂立書面契
        約為必要，只須當事人約定一方為他方完成一定之工作
        ，他方俟工作完成給付報酬即可成立。此外，系爭工程
        範圍涵蓋3 、4 、5 樓，施工歷經4 、5 月之久，被告
        乙○○○曾至現場查看施工情形並給付部分工程款，復
        如前述，衡情兩造若未就施工範圍、項目及報酬為討論
        並達成意思合致，原告自不可能知曉應如何施作，更無
        進入系爭房屋連續施工數月之可能，是被告以前揭理由
        置辯，難認有理。
    (二)關於「系爭工程是否已經完工」之爭點部分：
      查系爭工程業已完工，已據證人庚○○（施作鋁窗工程）
      、證人洪松林（施作鐵門、鐵窗及頂樓加蓋之鐵皮屋工程
      ）、證人癸○○（施作窗戶玻璃及室內隔間玻璃工程）、
      證人丙○○（施作水電工程）、證人子○○（施作3 至5
      樓油漆工程）、證人辛○○（施作天花板輕鋼架工程）證
      述明確，自堪信原告主張系爭工程業已完工乙節屬實，被
      告空言否認，委無可採。
    (三)關於「原告請求被告給付工程款1,026,312 元有無理由」
      之爭點部分：
      1.查原告主張被告尚有工程款1,026,312 元未付，固據其
        提出估價單影本6 份及工程款明細表1 紙為證，惟證人
        庚○○證稱：鋁窗部分總工程款為167,000 元，其僅向
        原告收取167,000 元之報酬等語（見本院94年9 月5 日
        言詞辯論筆錄），原告於工程明細表內列載此部分工程
        款金額為167,200 元，顯與事實不符，是扣除已付金額
        150,000 元後，鋁窗部分尚未給付之工程款數額應為17
        ,000 元。
      2.又原告主張除其施作之木工部分（包含辛○○施作之天
        花板輕鋼架部分）外，兩造約定其餘工程均應由其按實
        際工程款加收一成管理費乙節，業據被告否認，且原告
        聲請訊問之證人洪松林、癸○○、丙○○、子○○亦均
        證稱不知原告可收收取10% 之管理費，原告既未能就此
        舉證以實其說，自難認此部分之主張為可採。是原告請
        求被告給付管理費134,946 元，要屬無據。
      3.從而，被告尚未給付之工程款應為891,166元【計算式:
        322,500 元（木工裝潢）+9,000元（鐵工）+93,680元
        （泥水工程款）+75,225元（玻璃）+17,000元（鋁窗）
        +158,140元（水電工程）+117,121元（磁磚材料款）+
        98,500元（油漆工程）=891,166元】。
      4.被告就原告所提工程款明細表之內容雖以前詞置辯，惟
        被告所辯各節與證人庚○○、洪松林、癸○○、丙○○
        、子○○、壬○○之證詞均不相符，被告復未能提出其
        他證據證明之，被告所辯既乏所據，即無足採。
五、綜上所述，系爭工程之承攬契約僅存在於原告與被告乙○○○間，故原告依承攬法律關係，請求被告乙○○○給付891,
    166 元及自94年7 月6 日起至清償日止，按年息5%計算之利
    息，為有理由，應予准許。逾前開範圍之請求，為無理由，
    不應准許。
六、兩造均陳明願供擔保，聲請宣告假執行及免為假執行，就原
    告勝訴部分，核無不合，爰分別酌定相當擔保金額准許之。
    至原告敗訴部分，其訴既經駁回，假執行之聲請即失所附麗
    ，爰併駁回之。
七、本件事證已臻明確，兩造其餘之攻擊或防禦方法及未經援用
    之證據，經審酌後，認均不足以影響本判決件之結論，爰不
    逐一論述，併此敘明。
八、訴訟費用負擔之依據：民事訴訟法第79條。
中　　華　　民　　國　　94　　年　　11　　月　　10　　日
                  民事第二庭    法　官　程怡怡
以上正本係照原本作成
如對本判決上訴，須於判決送達後20日內，向本院提出上訴狀
中　　華　　民　　國　　94　　年　　11　　月　　21　　日
                                書記官  楊姝晴
